臺灣臺中地方法院刑事判決　　　　　　　　　　　　九十三年度易字第二三五七號
　　公　訴　人　臺灣臺中地方法院檢察署檢察官
　　被　　　告　甲○○
右列被告因詐欺案件，經檢察官聲請以簡易判決處刑（九十三年度偵字第一三七五０
號），本院改依通常程序審理，判決如左：
    主  文
甲○○幫助意圖為自己不法之所有，以詐術使人將本人之物交付，累犯，處有期徒刑
月，如易科罰金，以參佰元折算壹日。
    事  實
一、甲○○前於民國（下同）九十一年間因詐欺案件，經臺灣高等法院高雄分院判處
    有期徒刑三月確定，於九十一年十一月八日執行完畢（本件已構成累犯），其可
    預見真實姓名年籍不詳，綽號「簡先生」之成年男子，要求其提供金融機構帳戶
    ，係從事詐欺取財等非法之用，竟在不違背其本意下，基於幫助他人財產犯罪之
    不確定犯意，於九十三年一月八日起至六月十日止之某日，在臺中市○○路二三
    ０號，將其於九十二年八月七日向中國信託商業銀行（下稱中信銀行）永康分行
    開立之000000000000號帳戶之存摺、密碼及提款卡，交予「簡先生
    」，供「簡先生」交予不詳姓名之人領取不法犯罪所得之財物使用。嗣不詳姓名
    之人基於詐欺取財之犯意，於九十三年六月十日二十二時十五分許，撥打電話給
    乙○○，謊稱乙○○所申請之荷蘭銀行信用卡必須變更密碼，乙○○回答並未申
    請任何之信用卡，該男子改稱如果未申請信用卡，必須要聯絡發卡中心更改密碼
    ，乙○○信以為真，，至郵局依該男子之指示，操作提款機以更改密碼，實則匯
    出款項，致乙○○陷於錯誤，接續操作二次，匯出二筆金額，一筆為新臺幣（下
    同）二萬零二百零二元，一筆為一萬一千七百四十九元，合計為三萬一千九百五
    十一元至上揭甲○○帳戶，其後乙○○發覺有異，始知受騙，並向警方報案，警
    方乃將右揭帳戶列為警示戶。嗣於九十三年七月十六日十三時許，甲○○至中國
    信託商業銀行文心分行辦理上揭帳戶掛失止付時，為警當場查獲。
二、案經乙○○訴由臺中市警察局第五分局報請臺灣臺中地方法院檢察署檢察官偵查
    後聲請簡易處刑，本院臺中簡易庭認為不宜以簡易判決處刑，移由本院改依通常
    程序審理。
    事  實
一、訊據被告甲○○對於有將上揭帳戶交予簡先生之事固不否認，惟辯稱：因要辦理
    貸款，簡先生說要培養信用，要有存有提，我就拿中信簿子給簡先生。是在九十
    三年年初時，在篤行路二三０號把中信簿子交給簡先生，：：我把中信簿子、存
    簿密碼、印章交給簡先生，：：我辦完中信提款卡變更密碼後，又把提款卡及提
    款卡密碼交給簡先生，隔天簡先生跟我認識的人一起去中信再更改密碼，更改完
    隔天他就說簿子不見了，我本來是要打電話去中信報遺失，因為沒有電話，我身
    上也沒有錢，我事情也很忙，就沒有打電話報遺失。之後過了二、三個月簡先生
    說我的戶頭不能動，簡先生就帶我去中信文心分行問中信戶頭出了何事。：：一
    共提供大約五、六本帳戶交給簡先生云云（本院卷第四五、四六頁），又辯稱：
    簡先生說他要幫我顧信用三個月，之後提款卡下來後，他就說簿子、提款卡不見
    了云云（本院卷第六七頁），惟查：
（一）被告本件帳戶經不詳姓名之人以詐騙乙○○變更密碼之方法，使乙○○匯款至
      甲○○本件中信銀行帳戶，再由不詳姓名之人利用該帳戶提領詐騙款項等情，
      亦經被害人乙○○於警訊指訴甚詳，並有轉帳交易明細二張（偵卷第九頁）及
      本件中信銀行帳戶對帳單可佐（偵卷第十三頁），足見被告上開帳戶確係供詐
      騙之人使用。
（二）再查，被告約係於九十三年四月間，將本件帳戶交予簡姓男子等情，亦據被告
      於警詢自承在卷（偵卷第六頁），雖其於警詢辯稱：於九十三年四月底至五月
      初，我將該帳號存摺及提款卡交予一名簡姓男子要申辦貸款，事後他告訴我遺
      失了云云，又於本院辯稱：交付帳戶係為培養信用云云，又辯稱：給簡先生密
      碼後隔天簡先生說簿子不見了。：：之後過了二、三個月簡先生說戶頭不能動
      ，就帶我去中信文心分行問中信戶頭出了何事云云（本院卷第四五頁），惟查
      ，被告教育程度係高雄左營航海學校高職，亦據被告於本院陳明在卷（本院卷
      第六九頁），姑不論以帳戶內之存提往來，無從為證明辦理貸款之信用，被告
      學歷亦有高上程度，對此節自難推諉不知，所辯已難採信；且依被告前揭所辯
      ，既係因培養信用而交付本件帳戶之存摺、提款卡、印章及密碼予簡先生，何
      以被告已知本件帳戶等均遺失，竟不辦理掛失止付，則如何培養信用？再該帳
      戶之存摺、提款卡既已遺失，何以簡先生竟於事過二、三個月後，知悉本件帳
      戶不能使用？又本件存摺、提款卡倘已遺失，則詐騙乙○○而持有本件被告帳
      戶之人，既不知悉密碼，如何提領款項，又豈可能要乙○○將金錢轉匯入該帳
      戶？甚且，被告於九十三年六月十日有以中信銀行客服專線註銷金融卡，亦有
      中信銀行九十四年四月十二日函文在卷可佐（本院卷第一０八頁），其存摺、
      提款卡既早已遺失，何以竟遲於九十三年六月十日即被害人乙○○遭詐騙當日
      ，始以電話辦理註銷金融卡？是被告所辯係為培養信用而交付本件帳戶乙節，
      殊難採信。再被告自承簡先生自九十二年約七、八月起至九十三年九月份，一
      天給被告約一百元，又被告有在簡先生所開的手機店裡面工作等語（本院卷第
      四七頁），是被告既曾在簡先生經營之手機店內工作，復有近一年時間與簡先
      生相處，豈可能不知簡先生之姓名地址？其竟於警詢及偵訊均未提出，遲於九
      十四年三月一日準備程序始提出簡先生之姓名為「丙○○」，至本院審理時，
      再改稱簡先生之姓名音同係「簡紹華」，然確實姓名無從得知，是本院無從傳
      喚，被告辯稱係基於培養信用而交付帳戶乙節，無從採信。
（三）再按刑法上之故意，分為直接故意（確定故意）與間接故意（不確定故意），
      「行為人對於構成犯罪之事實，明知並有意使其發生者」為直接故意。「行為
      人對於構成犯罪之事實，預見其發生而其發生並不違背其本意者」為間接故意
      ；而間接故意與有認識的過失之區別，在於二者對構成犯罪之事實雖均預見其
      能發生，但前者對其發生並不違背其本意，後者則確信其不發生。且幫助犯之
      成立，以行為人主觀上認識被幫助者正欲從事犯罪或係正在從事犯罪，且該犯
      罪有既遂之可能，而其行為足以幫助他人實現構成要件者，即具有幫助故意，
      並不以行為人確知被幫助者係犯何罪名為必要。至於行為人在正犯實施犯罪前
      為幫助行為者，則構成事前幫助犯。茲查：
  １衡諸常情，今日一般人至金融機關如銀行、郵局等開設帳戶使用，係極為方便容
    易且迅速之事，苟有使用金融存款帳戶之正當用途，自以使用其本人或可信賴之
    親友申請之帳戶，最為便利安全，始可避免帳戶名義人反悔或心存歹念，利用通
    知掛失止付及換摺之方式，將帳戶內之款項領走一空，使用帳戶人反將蒙受損失
    ，故苟非具意圖以他人帳戶從事不法用途，並藉以逃避查緝，自無向無相當信任
    關係之陌生人收購或承租帳戶使用之理。是依一般人通常之知識、經驗，均應知
    不詳姓名之人要求提供帳戶，係欲藉該帳戶取得不法犯罪所得，且欲以之隱匿帳
    戶內資金之實際取得人之身分；被告係年滿三十歲之成年人，對此自難諉為不知
    。甚且，被告在警詢中供稱：還有向第七銀行、臺灣銀行、遠東商業銀行、臺中
    商業銀行、安泰商業銀行、郵局開設過帳戶等語（偵卷第七頁），於本院亦供稱
    ：共提供給簡先生中國信託、七信、彰化銀行等，約五、六本，都是交給簡先生
    。其他帳戶的簿子也還沒有拿回來等語（本院卷第四六頁），則被告竟提供數量
    甚多之帳戶交予簡先生，其後即未加聞問，倘非被告於提供帳戶之際，亦有可預
    見其將帳戶提供予簡先生，該使用帳戶之人，會將帳戶供取得不法犯罪所得之用
    ，其何以已知本件中國信託之帳戶於九十三年七月十六日已為警查獲涉提供不法
    使用，竟仍對其他帳戶不加聞問，亦不辦理掛失？
  ２近來竊車恐嚇取財及利用「刮刮樂」等名義詐欺取財之犯罪類型層出不窮，該等
    犯罪，多數均係利用他人帳戶作為恐嚇取財或詐欺所得財物之出入帳戶，並經媒
    體廣為披載，被告縱使並不確知所提供之帳戶，係遭他人用以對何位被害人詐欺
    取財，亦無法確知取得帳戶之人係以何種方法於何時地為詐欺取財之具體內容，
    惟對於其所提供之上揭帳戶，將遭人作為詐欺取財犯行所得財物匯入及提領之工
    具使用，應有概括之認識，且可預見其發生，竟仍同意提供，顯對帳戶供他人取
    得不法犯罪所得之用，亦不違背其本意，且其無確信帳戶不至遭利用為犯罪之用
    ，仍將帳戶提供予無信賴關係之簡先生，足認被告基於幫助犯罪之不確定故意。
    綜上所述，被告前揭辯解，顯非可採，已如前述。事證明確，被告右揭犯行堪以
    認定。
二、查被告僅參與提供金融機關帳戶予他人供詐欺取財使用，並無證據證明其有參與
    詐欺取財之行為，或有與本件詐欺取財之詐騙之人有詐欺之犯意聯絡，是被告基
    於幫助之意思，參與詐欺取財構成要件以外之行為，為幫助犯。核被告甲○○所
    為，係犯刑法第三十條第一項、第三百三十九條第一項之幫助詐欺取財罪。被告
    幫助詐騙之人犯上開詐欺罪，為從犯，依刑法第三十條第二項之規定，減輕其刑
    。再被告前於九十一年間因詐欺案件，經臺灣高等法院高雄分院判處有期徒刑三
    月確定，於九十一年十一月八日執行完畢，有臺灣臺中地方法院檢察署刑案資料
    查註紀錄表在卷可佐，其於五年以內再犯本件有期徒刑以上之罪，為累犯，應依
    刑法第四十七條規定加重其刑。被告同時具有加重減輕事由，爰依法先加後減。
    爰審酌被告曾有犯罪紀錄，其因經濟情況不佳，而同意提供帳戶供他人非法使用
    ，助長他人犯罪風氣，惟其本身未實際參與本件詐欺取財之犯行，責難性較小，
    犯罪所獲不多，暨其犯後態度等一切情狀，量處如主文所示之刑，並諭知易科罰
    金之折算標準。
據上論斷，應依刑事訴訟法第四百五十二條、第二百九十九條第一項前段，刑法第三
十條第一項、第二項、第三百三十九條第一項、第四十一條第一項前段、第四十七條
，罰金罰鍰提高標準條例第一條前段、第二條，判決如主文。
中      華      民      國    九十四    年      四      月      二十六  日
                                        臺灣臺中地方法院刑事第十庭
                                            審判長法官  郭  瑞  祥
                                                  法官  江  奇  峰
                                                  法官  黃  家  慧
右正本證明與原本無異。
如不服本判決，應於送達後十日內向本院提出上訴狀(須附繕本)，上訴於臺灣高等
法院臺中分院。
                                                 書記官
中      華      民      國    九十四    年      四      月      二十六  日
附論罪科刑法條
刑法第三百三十九條第一項：
意圖為自己或第三人不法之所有，以詐術使人將本人或第三人之物交付者，處五年以
下有期徒刑、拘役或科或併科一千元以下罰金。
